最　高　行　政　法　院　裁　定　　　　　　　　　　　　九十三年度裁字第九號
　　上　訴　人　甲○○
　　　　　　　　　　　　　　　.
　　　　　　　　　　　　　　　.
　　被 上訴 人　嘉義縣政府
　　代　表　人　乙○○
右當事人間因消防法事件，上訴人對於中華民國九十一年九月二十五日高雄高等行政
法院九十一年度簡字第二七六號判決，提起上訴，本院裁定如左：
　　主  文
上訴駁回。
上訴審訴訟費用由上訴人負擔。
　　理  由
按對於適用簡易程序之裁判提起上訴或抗告，須經本院許可，且該許可以訴訟事件所
涉及之法律見解具有原則性者為限，行政訴訟法第二百三十五條定有明文。次按「依
各類場所消防安全設備設置標準設置之消防安全設備，其設計、監造應由消防設備師
為之；其裝置、檢修應由消防設備師或消防設備士為之。」、「依第六條第一項應設
置消防安全設備場所，其管理權人應委託第八條所規定之消防設備師或消防設備士，
定期檢修消防安全設備，其檢修結果應依限報請當地消防機關備查；消防機關得視需
要派員複查。」、「消防設備師或消防設備士為消防安全設備不實檢修報告者，處新
臺幣二萬元以上十萬元以下罰鍰。」分別為消防法第七條第一項、第九條前段及第三
十八條第三項所明定。另「各級消防主管機關辦理消防安全檢查違法案件處理注意事
項表四規定，未依規定作綜合檢查，屬嚴重違規，第一次裁處新臺幣四萬元以下罰鍰
，未依規定作性能檢查屬一般違規，第一次裁處新臺幣三萬元以下罰鍰，未依規定作
外觀檢查屬輕微違規，第一次裁處新臺幣二萬四千元以下罰鍰。」亦經內政部消防署
八十八年十一月十九日台（八九）內消字第八八七六二三五號函釋在案。經查本件上
訴人為消防安全設備士，於民國九十年六月六日受託前往嘉義縣朴子市○○路十一之
一號中國國民黨朴子市黨部（係屬乙類場所）檢修消防安全設備，並於九十年六月二
十九日向被上訴人辦理申報。嗣經被上訴人所屬消防局於九十年十月三日派員會同前
往中國國民黨朴子市黨部實施消防安全設備檢修申報複查，發現有下列不實檢修情事
：(一)現場火警受信總機並無接地，與檢修報告書所載為第三種接地方式明顯不符。(二)
檢修報告書所載受信總機迴路導通測試為正常，然現場實際終端電阻指撥開關未定位
，且三迴路斷線與檢修報告書所載不符。(三)現場火警自動警報設備之通話裝置並無配
置，與檢修報告書所載判定正常明顯不符。(四)現場火警自動警報設備並無任何附屬裝
置之配置，與檢修報告書所載判定正常明顯不符。被上訴人所屬消防局第一大隊乃當
場填發第○○○七四一號舉發違反消防法案件通知單交上訴人確認簽收，並依消防法
第三十八條第三項規定，以九十年十一月十三日九十府消預字第○九二二六四號消防
法案件處分書裁處上訴人新臺幣（下同）三萬元罰鍰。上訴人不服，提起訴願，遭決
定駁回，遂提起本件行政訴訟。原審斟酌全辯論意旨及調查證據之結果，略以：消防
專業技術人員制度及業者定期申報消防安全設備檢修制度，其目的乃為維護公共安全
、確保人民生命財產。而消防安全設備係屬專業技術性設備，關係人民生命財產及權
益至鉅，必須經常性之保養維護，方能保持堪用及功能正常，故管理權人應委託消防
設備師（士），定期檢修其消防安全設備。又消防設備師（士）受委託辦理消防安全
設備檢修業務時，其檢修之良窳，將直接影響到人民生命財產之安全。上訴人既為領
有證書之消防安全設備士，自應接受相關消防法規之規範，不得假任何理由，規避應
盡之義務，而有廢弛職務之情事。而消防法第九條賦予消防機關之複查權，乃在確保
受檢修場所之消防安全，並藉以監督消防設備師（士）之不法情事，自屬行政管理監
督所必須。被上訴人為確認上訴人是否有違反消防法禁止規定或作為義務，遂針對上
開爭議期間內之檢修場所加以複查，此乃行政機關依職權所應為之行政措施，且為維
護受檢修場所之消防安全所必要。況被上訴人所屬消防局於九十年十月三日派員會同
前往中國國民黨朴子市黨部實施消防安全設備檢修申報複查時，確實有發現多項不實
檢修情事，亦有嘉義縣消防局第一大隊填具而經上訴人簽名之違反消防法案件通知單
可稽。是本件縱使被上訴人所屬消防局確係因上訴人之上揭聲明書方對上訴人於該爭
議期間內以其名義進行消防安全設備檢修簽證之案件而派員予以複查，亦無解於上訴
人有廢弛職務違背義務之情事，是上訴人指摘該複查係由被上訴人恣意發動，屬違法
行為云云，要不可採。至於原告主張被上訴人所屬消防局只針對上訴人於九十年三月
以後檢修之六個場所，全部加以複查，顯然違反平等原則乙節，經查，上訴人前於九
十年八月二十三日既向被上訴人所屬消防局投遞聲明書自稱「從九十年三月二十日起
即未於嘉傑聖消防器材行及貴縣執業，倘若該器材行或其他不肖業者以本人名義於貴
縣進行消防設備檢修並逕行刻章簽證，則本人不負相關責任並追究相關單位法律責任
，特此聲明。」等語，則被上訴人為確保在九十年三月二十日以後以上訴人名義出具
之檢修報告書是否有檢修不實之情事，則針對上訴人檢修之場所全面予以複查，本為
被上訴人應盡之職責，何來違反平等原則之有﹖上訴人上開主張，顯係推諉之詞，不
足為採。原處分裁處上訴人三萬元罰鍰，於法並無不合，訴願決定予以維持，亦無不
合，因而依簡易程序判決駁回上訴人之訴。茲上訴意旨仍執詞略謂被上訴人所為之行
政檢查，是否符合發動要件，原審未予審酌，顯有判決不備理由之違法；原判決以後
來行政檢查之結果，來肯認先前行政檢查，實施之合法，論理邏輯上顯然有誤，有判
決理由矛盾之違法云云。惟查上訴人主張各節，業據原審判決審酌，並明不足採取
之理由，有如前述。並與前開行為時消防法規定及函釋意旨要無不合，尚無判決不適
用法規或適用不當之違法；亦難謂有判決不備理由之違法，縱原審雖有未於判決中加
以論斷者，惟尚不影響於判決之結果，與所謂判決不備理由之違法情形不相當。上訴
人以其對法律上見解之歧異，就原審取捨證據、認定事實之職權行使，指摘其為不當
，仍執前詞提起上訴，然並無所涉及之法律見解具有原則性，揆之首揭規定，其上訴
即不應許可，應予駁回。
依行政訴訟法第二百四十九條第一項前段、第一百零四條、民事訴訟法第九十五條、
第七十八條，裁定如主文。
中　　華　　民　　國　　九十三　　　年　　　一　　　　月　　　八　　　　日
                    最 高 行 政 法 院  第 五 庭
                                審 判 長 法  官　　　徐　樹　海
                                         法  官　　　吳　錦　龍
                                         法  官　　　鄭　淑　貞
                                         法  官　　　林　家　惠
                                         法  官　　　林　茂  權
右  正  本  證  明  與  原  本  無  異
　　　　　　　　　　　　　　　　　　　　 法院書記官　王  褔  瀛
中　　華　　民　　國　　九十三　　　年　　　一　　　　月　　　八　　　　日
